【裁判字號】    96,訴,4346
【裁判日期】    980430
【裁判案由】    毒品危害防制條例
【裁判全文】
臺灣板橋地方法院刑事判決              96年度訴字第4346號
公  訴  人  臺灣板橋地方法院檢察署檢察官
被      告  乙○○
選任辯護人  許瑞榮律師
            趙元昊律師
被      告  丁○○
指定辯護人  本院公設辯護人吳天明
上列被告因違反毒品危害防制條例案件，經檢察官提起公訴（95
年度偵字第25093 號），本院判決如下：
    主  文
乙○○、丁○○均無罪。
    理  由
一、公訴意旨略以：被告乙○○、丁○○係朋友關係，於民國95
    年8 月，由乙○○承租位於臺北縣板橋市○○路○ 段224 號
    5 樓之房屋，丁○○則擔任其連帶保證人，二人均明知Ｋ他
    命（即「愷他命」）係屬毒品危害防制條例所明定之第三級
    毒品，具成癮性、濫用性及對社會危害性，不得擅自販賣、
    意圖販賣而持有，竟於95年10月7 日，推由乙○○在臺北縣
    永和市樂華夜市附近之舞廳門口，向真實姓名年籍不詳綽號
    「阿明」之男子，以每公克新臺幣（下同）700 元之價格，
    販入第三級毒品Ｋ他命27公克後，放置在上址租屋處而共同
    持有之，並意圖販賣予不特定人牟利。嗣於95年10月27日18
    時30分許，在上址租屋處為警查獲，並扣得第三級毒品Ｋ他
    命17包（起訴書載為「總淨重27公克」，驗後淨重28.44 公
    克，鑑驗時使用0.46公克，驗餘淨重27.98 公克）、調盤4
    個、磅秤1 台、分裝袋300 只、分裝罐134 個、筆記本（帳
    冊）2 本等物，因認被告乙○○、丁○○涉有共犯毒品危害
    防制條例第5 條第3 項之意圖販賣第三級毒品而持有罪嫌云
    云。
二、按公訴人認被告乙○○、丁○○等涉有上揭意圖販賣而持有
    第三級毒品罪之犯行，無非以其犯罪事實有被告乙○○、丁○○於警詢、偵查之供述、證人即同案在場為警查獲之甲○○（係被告丁○○之女友）、張雅如（甲○○之表姊）、警
    員謝良發等分別於警詢、偵查之證述、臺北市政府警察局文
    山第二分局搜索、扣押筆錄、扣押物品目錄表、扣押物品照
    片、內政部警政署刑事警察局本件查獲毒品之鑑定書、行政
    院海岸巡防署基隆機動查緝隊之通訊監察譯文、房屋租賃契
    約書、扣案之毒品Ｋ他命17包（驗後淨重28.44 公克，鑑驗
    時使用0.46公克，驗餘淨重27.98 公克）、調盤4 個、磅秤
    1 台、分裝袋300 只、分裝罐134 個、筆記本（帳冊）2 本
    等物可資佐證為其論據。惟訊據被告乙○○、丁○○均堅決
    否認有本件上開意圖販賣而持有第三級毒品之犯行，被告乙○○辯稱：扣案的Ｋ他命，其中14包是伊查獲前20天左右，
    在臺北縣永和市樂華夜市，向年約20幾歲綽號「阿明」的成
    年男子購買的，伊購買這14包Ｋ他命是自己要用來吸食的
    ，另3 包是伊朋友綽號「阿信」寄放在伊這邊的，阿信是伊
    在樂華夜市舞廳認識的，真實姓名伊不知，是年約24、25歲
    成年男子，另扣案的分裝罐、磅秤等物，是在查獲前一、兩
    個禮拜，阿信說要去南部，把這些東西寄放在伊這裡，扣案
    之調盤，其中有1 個是伊的，另外3 個伊不知是誰的，扣案
    之分裝袋則是伊的，另扣案之筆記本2 本，其中1 本外皮咖
    啡色的小本是伊的，另外1 本伊不知是誰的，伊並無販賣毒
    品Ｋ他命的意圖等語；其辯護人亦為被告乙○○辯護稱：依
    被告乙○○於警詢、偵查中之供述所示，均未見有與販賣或
    意圖販賣而持有第三級毒品Ｋ他命犯罪行為相關聯之供述，
    故公訴意旨所據被告乙○○於警詢、偵查之供述，顯不足證
    明被告乙○○有販賣或意圖販賣而持有第三級毒品Ｋ他命之
    犯罪；次共同被告丁○○於警詢、偵查之供述，對被告乙○○而言係審判外陳述，無證據能力，況其內容亦無關被告乙○○有何販賣或意圖販賣而持有第三級毒品Ｋ他命之犯罪，
    顯亦難據以證明被告乙○○有販賣或意圖販賣而持有毒品Ｋ
    他命之犯罪；再者證人甲○○於警詢、偵查中之證述，對被
    告乙○○而言，亦係審判外陳述而無證據能力，且觀諸其內
    容，雖於警詢曾指稱被告乙○○會向別人調貨，再將Ｋ他命
    賣給其與楊絜卉、丙○○、張雅如等人（均為同日為警查獲
    在場之人），惟核諸張雅如、丙○○、楊絜卉等於警詢陳述
    之內容，與其所述不符，況其後於偵查中則稱僅係向被告乙○○詢問毒品Ｋ他命價格，並未自乙○○取得Ｋ他命，足見
    證人甲○○於警詢、偵查之證述，亦不足證明被告乙○○有
    販賣或意圖販賣而持有毒品Ｋ他命之犯行；又證人張雅如於
    警詢、偵查之證述，對被告乙○○言，亦屬審判外陳述而無
    證據能力，且其證述均無何有關被告乙○○有販賣或意圖販
    賣而持有毒品Ｋ他命之指述；另證人謝良發於偵查中對被告
    乙○○扣案筆記本內所載用語意義，均稱不清楚，所述亦多
    為不確定之個人臆測之詞，顯亦不足證明被告乙○○有何販
    賣或意圖販賣而持有毒品Ｋ他命之犯罪；又查本件通訊監察
    譯文，已無錄音帶可以為證，是以是否有此等通聯事實存在
    ，及非無疑，故此通訊監察譯文顯無證據能力，亦不足證明
    被告乙○○有何犯罪；至本件扣案之房屋租賃契約，顯不足
    據以推論證明被告乙○○有販賣或意圖販賣而持有毒品之犯
    行甚明，自不足採；又扣案之較小本之筆記本，雖係被告乙○○所有，惟其內容所載均係與其從事販賣項鍊、耳環有關
    交易之記載，與毒品無涉，至另一扣案之筆記本則非被告乙○○所有，與被告乙○○無涉；另扣案之毒品Ｋ他命，其中
    14包係被告乙○○自購供己施用，另3 包則係他人寄放，均
    非其販賣或意圖販賣而持有之毒品；又其他扣案之調盤，僅
    有1 個係被告乙○○所有供施用毒品Ｋ他命之用，與販毒無
    涉，另扣案之分裝袋，則係被告乙○○所有供裝所賣項鍊、
    耳環所用，至於磅秤、分裝罐等物則係被告乙○○友人「阿
    信」所遺留，均與販毒無涉，綜上所述，公訴意旨所舉列證
    據，顯不足證明確信被告乙○○有販賣或意圖販賣而持有毒
    品Ｋ他命之犯罪，應諭知無罪等語。又被告丁○○則辯稱：
    因伊係住在上址警方查獲地點，所以警察查獲時伊有在現場
    ，又扣案物中，只有3 個調盤是伊的，其中2 個是伊施用Ｋ
    他命使用，另外1 個是水果盤，不是施用Ｋ他命的用具，至
    本件查扣的Ｋ他命，均與伊無涉，伊均不知情等語，其辯護
    人亦為被告丁○○辯護稱：查本件扣案之物，除其中調盤3
    個係被告丁○○所有供施用毒品及盛裝水果使用外，其餘大
    部分均係共同被告乙○○所有之物，另部分非乙○○所有之
    物，乙○○亦未指稱係被告丁○○所有，顯均與被告丁○○
    無涉；至警方監聽之0000000000號行動電話門號，雖係被告
    丁○○所申請使用，然從警方通訊監察譯文內容中，均不能
    確認該等通訊係被告丁○○通話內容，亦不能確認有販賣毒
    品Ｋ他命之情，是徒憑該通訊監察譯文，殊難證明被告丁○○有販賣或意圖販賣而持有毒品Ｋ他命之犯行等語。
三、按犯罪事實應依證據認定之，無證據不得認定其犯罪事實，
    刑事訴訟法第154 條第2 項定有明文。而所謂證據，係指足
    以證明被告確有犯罪行為之積極證據而言，該項證據須適於
    為被告犯罪之證明者，始得採為斷罪之資料（參照最高法院
    69年臺上字第4913號判例要旨）。又按認定犯罪事實所憑之
    證據，必須達於一般人均可得確信其為真實之程度，而無合
    理之懷疑存在時，始得據為被告有罪之認定，倘若犯罪事實
    之證明尚未達此一程度，仍有合理之懷疑存在，則應為被告
    有利之推定，仍不能遽為被告有罪之判斷，此亦為刑事訴訟
    法第154 條犯罪事實應依證據認定之證據裁判原則及因保障
    被告人權無罪推定原則之所在（參見最高法院76年度臺上字
    第4986號判例、91年度臺上字第39號刑事判決等意旨）。經
    查：
    (一)被告乙○○、丁○○於警詢、偵查均未曾供認有販賣或意
      圖販賣而持有第三級毒品Ｋ他命之犯罪事實，且核諸其二
      人於警詢、偵查中之供述，亦尚不足確認被告二人有販賣
      或意圖販賣而持有第三級毒品Ｋ他命之犯行。至被告乙○○雖於警詢、偵查中供述扣案物品中之毒品Ｋ他命14包，
      係其供稱向「阿明」之男子所購，惟查被告乙○○亦供稱
      上開所購之毒品Ｋ他命係供己施用，而共同被告丁○○及
      同日為警查獲在場之甲○○、張雅如、丙○○等人於警詢
      亦均證稱被告乙○○有施用毒品Ｋ他命之情，況上開扣案
      之毒品Ｋ他命14包驗後淨重亦僅6.12公克（總毛重8.5 公
      克扣除包裝袋總重2.38公克），數量非多，是依上所述諸
      情，要難以被告乙○○有購買上開毒品Ｋ他命之情，即遽
      認被告乙○○係販入欲供販毒或其後有意圖販賣而持有等
      犯行，至另扣案之毒品Ｋ他命3 包，其驗後淨重22.32 公
      克（總毛重23.19 公克扣除包裝袋總重0.87公克），數量
      較多，惟此部分辯稱係友人「阿信」所寄放，亦無其他具
      體事證可資證明此3 包毒品Ｋ他命係被告乙○○販入欲販
      賣或意圖販賣而持有之毒品，故亦難以此數量較多之扣案
      毒品，率以推論被告乙○○即有販毒或意圖販賣而持有等
      犯行。另被告丁○○雖於偵查中雖曾供稱：伊有時與乙○○一同去跳舞時或在家想施用時，會給乙○○800 至1000
      元，請他幫伊調貨，伊女友甲○○亦曾向乙○○調貨等語
      （見95年度偵字第25093 號偵查卷140 頁），然查被告丁○○前於警詢時並未提及有向被告乙○○調貨施用毒品Ｋ
      他命一事，其後於本院審理時則又改稱其僅係向乙○○詢
      問毒品Ｋ他命價格，並未請乙○○調貨等語（見本院98年
      2 月3 日審判筆錄10頁），前後所述不一，而其上開所述
      其女友甲○○向被告乙○○調貨一節，復與證人甲○○於
      偵查、審理時證述情節不合，而證人甲○○於警詢、偵查
      中之證述前後亦有不一，並與其他證人張雅如、丙○○、
      楊絜卉等於警詢、偵查所述不符，是縱依共同被告丁○○
      、證人甲○○上開分別於警詢、偵查證述有向被告乙○○
      調貨一事，然核諸上開所述，尚有諸多矛盾不合之處，顯
      難謂已足確認被告乙○○有販賣毒品之犯行，況其二人所
      述「調貨」一節，實際情形為何，是否即符合販賣毒品犯
      行要件，亦非無疑。
    (二)又依上所述證人甲○○雖有於警詢中陳稱：伊與張雅如、
      丙○○、楊絜卉等人有需要施用毒品Ｋ他命時，就向乙○○講，他就會去跟別人調貨，然後來賣給伊，每次約購買
      2 、3 公克，每公克8 、900 元云云（見上開偵查卷44至
      45頁），然證人甲○○上開所述情節，核與證人張雅如、
      丙○○、楊絜卉等於警詢、偵查中所述否認其等施用毒品
      來源係向被告乙○○購得及甲○○上開所述屬實等語不合
      （見上開偵查卷40、50、54、124 、127 、130 頁），且
      證人甲○○其後於偵查、審理復翻異前詞否認上述有向被
      告乙○○購買毒品Ｋ他命施用之情（見上開偵查卷137 頁
      、本院98年2 月3 日審判筆錄），可見尚不能確認證人甲○○上開指證被告乙○○販毒之情屬實，自難據以佐認被
      告乙○○有販賣或意圖販賣而持有第三級毒品Ｋ他命之犯
      行。至證人甲○○、張雅如雖於警詢、偵查證稱扣案之毒
      品Ｋ他命、調盤、筆記本等物係被告乙○○所有，然縱係
      全部屬實，亦不足以此即可推論確認被告乙○○有販賣或
      意圖販賣而持有第三級毒品Ｋ他命之犯行。另本件查獲警
      員謝良發雖於偵查中有證述被告乙○○所有為警查扣疑似
      帳冊之筆記本記載內容，所載「克」、「件」分別係指販
      賣毒品的數量大小而言云云，然此純係證人依其經驗推論
      ，非查有被告乙○○如此記載之意義實證，況另觀諸其於
      偵查中亦有多次稱上開筆記本記載內容意義，伊亦不清楚
      等語（見上開偵查卷149 頁），亦見證人上開所述應屬其
      個人臆測之詞，從而自難據以佐認被告乙○○上開筆記本
      內容即係販毒交易之記錄。
    (三)又本件查扣之物雖有被告乙○○所有疑似帳冊之筆記本，
      然訊據被告乙○○堅決否認該筆記本所載內容係販毒交易
      之記錄，辯稱：係其從事銷售項鍊、耳環之交易記錄等語
      ，且依查獲警員謝良發上開於偵查中之證述及另一查獲警
      員戴學強於本院審理時之證述，亦均無法證明被告乙○○
      上開扣案筆記本內容所載，即係販毒交易之記錄，而其等
      僅能憑其辦案經驗，推論該筆記本內容之記載，疑似販毒
      交易記錄（見上開偵查卷149 頁、本院98年4 月17日審判
      筆錄），從而即難憑據上開扣案之筆記本佐證被告乙○○
      有販毒之行為。至其他扣案之毒品Ｋ他命、調盤、分裝袋
      等物，被告乙○○雖供認上開扣案物中部分係其所有，然
      查被告乙○○本人亦有施用毒品Ｋ他命之情，而本件同為
      警查獲在場之丁○○、甲○○、張雅如、丙○○、劉啟聖
      （係張雅如之男友）、楊絜卉等人亦均供認有施用毒品Ｋ
      他命之情，衡諸扣案之毒品Ｋ他命總淨重為28.44 公克及
      其等多人有施用毒品Ｋ他命之情，亦要難率認上開扣案之
      物即係被告乙○○犯販賣或意圖販賣而持有第三級毒品Ｋ
      他命之犯罪所用之物；另扣案之磅秤、分裝罐等物，被告
      乙○○否認係其所有之物，核與證人甲○○於警詢所述相
      符（見上開偵查卷43頁），堪認被告乙○○所述屬實，是
      亦難以此等扣案之物佐證被告乙○○有上開販毒之情。
    (四)另本件公訴人之舉證，雖有舉列行政院海岸巡防署基隆機
      動查緝隊監聽被告丁○○申請之0000000000號行動電話門
      號通訊監察譯文為證，惟核諸該通訊監察譯文內容，雖有
      疑似毒品交易對話內容，然仍屬不明，且經本院向上開查
      緝隊調閱該通訊監察譯文錄音資料，卻回稱已查無該錄音
      檔案資料，此有本院97年8 月7 日公務電話記錄在卷可稽
      ，益難證明上開通訊監察譯文內容屬實，從而此通訊監察
      譯文亦不足據為佐證被告犯罪之證據。
    (五)至被告丁○○雖被訴共同犯有販賣或意圖販賣而持有第三
      級毒品Ｋ他命之罪嫌，然查被告丁○○所涉被告乙○○上
      開販毒行為之事證，除被告丁○○係被告乙○○上址租屋
      處之連帶保證人及分租人、其上開申請之0000000000號行
      動電話門號經監聽涉有疑似販毒行為、扣案之調盤中有3
      個調盤係其所有等節外，並查無其他具體事證佐認之，且
      上述被告丁○○為被告林建宗租屋處之連帶保證人及分租
      人，顯與販毒無涉，而其扣案之調盤，其已供稱其中2 個
      調盤係其施用毒品Ｋ他命所用之物，然據此證物亦尚不足
      推論被告丁○○即有與被告乙○○共犯販毒行為，至上開
      行動電話門號通訊監察譯文部分，雖被告丁○○固不否認
      上開行動電話門號係其所申請，惟亦稱其該電話經常與友
      人互用，則其中涉有疑似販毒之通訊監察譯文，是否即係
      被告丁○○之對話，亦非可率認，況其疑似販毒內容之通
      話內容，亦不足確認被告丁○○即有共犯販毒行為，此外
      依上所述，上開公訴人舉列之事證既不足確認被告乙○○
      有本件販賣或意圖販賣而持有第三級毒品Ｋ他命之犯行，
      遑論被告丁○○有販毒之共同犯行可言。
    綜上所述，本件公訴意旨舉列之證據既不能證明確認被告乙○○、丁○○等確有上開被訴意圖販賣而持有第三級毒品Ｋ
    他命之犯行，此外復查無其他積極證據足認被告二人確有販
    賣或意圖販賣而持有第三級毒品Ｋ他命之犯販毒之犯行，是
    揆諸上開首揭規定及說明，本件不能證明被告二人犯罪，自
    應均為無罪判決之諭知。
據上論斷，應依刑事訴訟法第301 條第1 項，判決如主文。
本案經檢察官張慶林到庭執行職務
中    華    民    國    98    年    4     月    30    日
                刑事第十庭  審判長法  官  彭  全  曄
                                  法  官  陳  正  昇
                                  法  官  洪  珮  婷
以上正本證明與原本無異。
如不服本判決應於收受送達後十日內向本院提出上訴書狀，並應
敘述具體理由；其未敘述上訴理由者，應於上訴期間屆滿後二十
日內向本院補提理由書（均須按他造當事人之人數附繕本）「切
勿逕送上級法院」。
                                  書記官  黃  頌  棻
中    華    民    國    98    年    4     月    30    日


司法院資訊處製作；財團法人民間司法改革基金會備份。
